臺灣橋頭地方法院民事判決
111年度橋簡字第5號
原      告  張明通  
被      告  薛博源  

上列當事人因損害賠償案件，經原告提起刑事附帶民事訴訟（本
院110 年度交簡附民字第377 號），由本院刑事庭裁定移送前來
，於中華民國111年3月3日言詞辯論終結，本院判決如下： 
    主  文
被告應給付原告新臺幣155,800元，及自民國111年2月8日起至清
償日止，按週年利率百分之5計算之利息。
原告其餘之訴駁回。
訴訟費用由被告負擔2分之1，餘由原告負擔。
本判決第一項得假執行。但被告如以新臺幣155,800元為原告預
供擔保，免為假執行。
    事實及理由
壹、程序方面
　　按訴狀送達後，原告不得將原訴變更或追加他訴，但擴張或
    減縮應受判決事項之聲明者，不在此限，民事訴訟法第255
    條第1項第3款定有明文，查原告原起訴聲明為：被告應給付
    原告新臺幣（下同）769,825元，及自起訴狀繕本送達翌日
    起至清償日止，按週年利率5％計算之利息，有刑事附帶民事
    訴訟起訴狀可稽（附民卷第5頁），嗣於訴訟中當庭減縮聲
    明為被告應給付原告708,330元，及自起訴狀繕本送達翌日
    起至清償日止，按週年利率5％計算之利息（本院卷第62頁）
    ，核其所為，係減縮應受判決事項之聲明，依上開規定，應
    予准許，合先敘明。
貳、實體方面　　
一、原告主張：被告於民國110 年1 月30日19時18分許，駕駛車
    號000-0000號自用小客車，沿高雄市○○區○○路○○○○○○○○路00
    號前與山腳路交岔路口時（下稱系爭路口），本應注意行經
    無號誌之交岔路口，車輛應減速慢行作隨時停車之準備，且
    駕駛人駕駛汽車，應遵守道路交通標線之指示行駛，「停」
    標字，係用以指示車輛至此必須停車再開，而依當時天候晴
    、夜間有照明、視距良好、柏油路面、路面乾燥、道路無缺
    陷、無障礙物，並無不能注意之情狀，竟疏未注意及此而貿
    然前行，適原告騎乘車號000-0000號普通重型機車（下稱系
    爭機車）附載訴外人張○勛（103 年次）沿山腳路南往北行
    駛至系爭路口處，2 車因而發生碰撞，致原告、張○勛均人
    車倒地（下稱系爭事故），造成原告因而受有右腕骨骨折之
    傷害（下稱系爭傷害），張○勛則受有頭部鈍傷併顏面多處
    擦傷、左膝部挫傷及擦傷之傷害。原告因此支出看護費用24
    ,000元（看護期間原為1個月，以每日2,000元計算，共計60
    ,000元，扣除已請領強制險理賠36,000元，剩24,000元）、
    營養品費用6,380元，且因系爭傷害，自110年1月起需休養3
    個月無法工作，以系爭事故發生前之月薪46,000元計算，受
    有不能工作之薪資損失138,000元。另原告因系爭傷害，受
    有精神上痛苦，應得請求精神慰撫金540,000元。為此，依
    民法侵權行為之法律關係，提起本件訴訟等語。爰聲明求為
    判決：如減縮後之聲明所示。
二、被告則以：是原告撞我，兩造應各負一半責任。再者，系爭
    事故當天，我第一通打電話去問原告受傷程度，原告女兒說
    沒什麼事，第二通打去，對方表示原告明天就會出院，為何
    事後又說原告骨折等語，資為抗辯。並聲明：原告之訴駁回
    。
三、本院之判斷　　
  ㈠按因故意或過失，不法侵害他人之權利者，負損害賠償責任
    ；不法侵害他人之身體、健康、名譽、自由、信用、隱私、
    貞操，或不法侵害其他人格法益而情節重大者，被害人雖非
    財產上之損害，亦得請求賠償相當之金額；汽車、機車或其
    他非依軌道行駛之動力車輛，在使用中加損害於他人者，駕
    駛人應賠償因此所受之損害，民法第184條第1項前段、第19
    5條第1項、第191條之2前段分別定有明文。又按行經無號誌
    之交岔路口時，應減速慢行，作隨時停車之準備；支線道車
    應暫停讓幹線道車先行；又駕駛人駕駛汽車應遵守道路交通
    標誌、標線、號誌之指示；而「慢」字，用以警告車輛駕駛
    人前面路況變遷，應減速慢行；「停」標字，用以指示車輛
    至此必須停車再開，道路交通安全規則第93條第1項第2款、
    第102條第1項第2款前段、第90條第1項本文及道路交通標誌
    標線號誌設置規則第163條第1項、第177條第1項分別定有明
    文。
　㈡被告車輛與系爭機車於前揭時、地碰撞之事實，為兩造所不
    爭執，應堪信為真實。惟被告抗辯稱原告所受系爭傷害非系
    爭事故所造成，並以前詞置辯。經查，被告因過失致原告與
    張○勛受傷，所犯刑事過失傷害案件，業經本院以110年度交
    簡字第1496號刑事判決判處拘役45日，如易科罰金，以1,00
    0元折算1日而確定，此有上開刑事判決書附卷可稽。再者，
    系爭事故發生後，經警到場處理，即已記錄原告受有傷勢，
    有道路交通事故調查報告表㈡-1在卷可佐（警卷第35頁），
    佐以原告於系爭事故發生後，隨即前往長庚醫療財團法人長
    庚紀念醫院（下稱長庚醫院）接受急診診療，亦有該醫院診
    斷證明書在卷可憑（警卷第17頁），復參酌系爭機車撞擊點
    在前車頭，受損情況嚴重，有現場照片可證（警卷第55至59
    頁），顯見撞擊力道並非輕微，綜合判斷，原告所受系爭傷
    害應係系爭事故造成，本院110年度交簡字第1496號判決亦
    同此結論，是被告前揭抗辯不足採信。被告因過失傷害原告
    ，致原告受有傷害，其間具有因果關係之事實，堪以認定。
    又系爭事故發生前，原告系爭機車所行駛之山腳路近系爭路
    口處之路面標繪有「慢」標字乙情，有道路交通事故現場圖
    可稽（警卷第29頁），是若原告於系爭事故發生前，有確實
    依照標字指示減速慢行、做隨時停車之準備，理應能夠避免
    系爭事故發生，然原告疏未注意上開規定，且本件並無客觀
    上不能注意情形，堪認原告就系爭事故之發生亦有過失，且
    與系爭事故有相當因果關係。爰審酌兩造就系爭事故同有過
    失，而被告疏未停車再開，其過失程度高於疏未減速慢行之
    原告，認原告、被告就系爭事故應各負30％、70％之過失責任
    。
  ㈢原告得求償範圍之認定：
  ⒈看護費用部分：
　　按親屬照顧被害人之起居，固係出於親情，但親屬看護所付
    出之勞力，並非不能評價為金錢，只因兩者身分關係密切而
    免除支付義務，此種親屬基於身分關係之恩惠，自不能加惠
    於加害人，故應衡量及比照僱用職業護士看護情形，認被害
    人受有相當看護費之損害，得向加害人求償（最高法院93年
    度台上字第472號判決意旨參照）。查原告受有系爭傷害，
    依醫囑記載「自受傷後宜休養3個月及專人照護1個月」（本
    院卷第39頁），足徵原告因系爭傷害於1個月有委請看護照
    料其日常生活之必要。本院審酌原告所受之傷勢為右腕骨骨
    折，造成其日間之日常生活起居多所不便，均需人陪伴看護
    ，惟夜間睡眠及休息時間，則難認有看護照看之必要，認以
    原告提出看護費用全日2,000元比例折算，以每日1,200元計
    算，應為合理，原告得請求出院居家期間1個月即30日之看
    護費用計36,000元（計算式：1,200×30＝36,000元），逾此
    範圍，即無理由。
　2.營養品費用部分：　
　　原告主張因系爭傷害需要服用營養品，因而支出6,380元云
    云，固據提出免用統一發票收據為佐（本院卷第53頁），惟
    並無證據證明原告有服用此營養品之必要，尚難因原告主觀
    上認為該營養品對所受系爭傷害有所幫助而斥資購買，即認
    購買該營養品之費用係回復原告身體健康之必要醫療費用，
    原告此部分請求，難認有據。
　3.薪資損失部分：　
　  原告於系爭事故發生時係在和昌工程行擔任水泥工，每月薪
    資46,000元乙節，有其提出之在職證明書在卷可佐（本院卷
    第37頁）。依據原告提出之長庚醫院診斷證明書（本院卷第
    39頁），醫囑欄載明原告所受系爭傷害宜休養3個月，足見
    原告所受右腕骨骨折之傷害，應可於3個月內痊癒，再衡以
    原告從事水泥工，屬高強度勞動力之工作，必須使用手腕力
    氣，則依原告所受傷害之部位、程度及其工作性質，本院認
    原告因系爭事故所受傷害不能工作之期間應以3個月為當據
    此計算，原告因系爭傷害喪失勞動能力之損害應為138,000
    元（計算式：46,000×3＝138,000元），故原告依上開民法第
    193條第1項規定請求被告賠償此部分損害138,000元，為有
    理由，應予准許。
　4.精神慰撫金部分：
　　按慰藉金之賠償須以人格權遭遇侵害，使精神上受有痛苦為
    必要，其核給之標準固與財產上損害之計算不同，然非不可
    斟酌雙方身分、地位及經濟狀況與加害程度，及其他各種情
    形核定相當之數額。原告因系爭事故受有系爭傷勢，身體、
    健康等人格權已受侵害，堪認精神上受有相當之痛苦，當得
    請求被告賠償非財產上之損害。爰審酌兩造當庭陳述之學經
    歷、收入情況（本院卷第63頁）及財產所得資料有兩造之稅
    務電子閘門財產所得調件明細表可稽（本院卷證物袋內），
    並考量本件被告所為前述侵害行為之內容、情境、原告人格
    權受侵害之程度及所受痛苦等一切情況，認原告請求540,00
    0元之慰撫金，尚屬過高，應以100,000元為適當。
  5.依上開說明，原告主張因系爭事故受損，於274,000元（計
    算式:36,000+138,000＋100,000=274,000）範圍內為有理由
    。惟按損害之發生或擴大，被害人與有過失者，法院得減輕
    賠償金額或免除之，民法第217條第1項定有明文，而原告就
    系爭事故亦有30％之過失，業如前述，故原告得行使之損害
    賠償請求權經過失相抵後，應為191,800元（計算式：274,0
    00x70％＝191,800）。
　6.再按保險人依本法規定所為之保險給付，視為被保險人損害
    賠償金額之一部分；被保險人受賠償請求時，得扣除之，強
    制汽車責任保險法第32條定有明文。是保險人所給付受益人
    之保險金，可視為被保險人或加害人所付損害賠償金額之一
    部分，受害人倘已自保險金獲得滿足，自不得又對被保險人
    或加害人再事請求。查本件原告已領取強制汽車責任保險之
    保險金36,000元，則依前述法條規定及說明，原告請求賠償
    之金額自應扣除上開保險金，故扣除上開保險金後，原告得
    請求被告賠償之金額為155,800元（191,800－36,000＝155,80
    0元）。
四、從而，原告依侵權行為損害賠償之法律關係，請求被告給付
    155,800元，及自起訴狀繕本送達翌日即111年2月8日（本院
    卷第29頁之送達證書）起至清償日止，按週年利率5％計算之
    利息，為有理由，應予准許，逾此範圍之請求，為無理由，
    應予駁回。
五、本件原告勝訴部分，係就民事訴訟法第427條第1項訴訟適用
    簡易程序所為被告敗訴之判決，爰依同法第389條第1項第3
    款規定，依職權宣告假執行。另依民事訴訟法第392條第2項
    規定，職權宣告被告如預供擔保，免為假執行。
六、本件事證已臻明確，其餘攻擊防禦方法及舉證，經核與判決
    結果不生影響，無逐一論列之必要，併予敘明。
七、訴訟費用負擔之依據：民事訴訟法第79條。　　
中　　華　　民　　國　　111 　年　　3 　　月　　17　　日
    　　　　　　　橋頭簡易庭　法　　　官  郭育秀
以上正本係照原本作成。
如不服本判決，應於送達後20日內，向本院提出上訴狀並表明上
訴理由，如於本判決宣示後送達前提起上訴者，應於判決送達後
20日內補提上訴理由書（須附繕本）。
中　　華　　民　　國　　111 　年　　3 　　月　　17　　日
    　　　　　　　　　　  　　書　記　官  塗蕙如